最高法院刑事判決　　　　　　　　　　　　　　　八十八年度台上字第三三三○號
　　上訴人　甲○○
右上訴人因偽造文書案件，不服台灣高等法院中華民國八十六年五月六日第二審判決
 (八十六年度上訴字第五六四號，起訴案號：台灣新竹地方法院檢察署八十五年度偵
字第九○七七號) ，提起上訴，本院判決如左：
    主  文
原判決撤銷，發回台灣高等法院。
    理  由
本件原判決認定上訴人甲○○於民國八十二年間，因違反麻醉藥品管理條例案件，經
判處有期徒刑八月確定，八十三年三月十九日執行完畢。復因其曾從事汽車修護工作
多年，熟知修車及配換零件技術，於八十四年十一月二十日透過王坤山介紹，向長良
汽車商行之郭順良以新台幣 (下同) 十六萬元，購得游彩鳳之配偶邱建德因車禍損毀
之ＬＥ－五六二八號小客車，並將該車登記在不知情之女友陳秀容名下。上訴人明知
該車外觀已難修復，竟萌以「移花接木」方式拼裝，販售圖利。乃意圖為自己不法之
所有，於同年十一月二十三日晚上某時，在桃園市○○○路七十二號「超越巔峰ＫＴ
Ｖ」停車場前，竊取蔣自明所有與上開小客車相同廠牌、款式及顏色之ＬＶ－二一九
二號小客車。得手後，基於偽造私文書之概括犯意，於八十五年十一月二十三日以後
至十二月七日前某日，在新竹市某不詳地點，先將ＬＶ－二一九二號小客車之引擎號
碼3S0000000 部分切割下來 (毀損文書部分未據告訴) ，另焊上ＬＥ－五六二八號小
客車之引擎號碼3S0000000 ，並將ＬＥ－五六二八號車牌改懸在ＬＶ－二一九二號小
客車上。改裝完成後，於同年十二月七日在新竹市○○路○段六號，以四十二萬元出
售不知情之春輪中古汽車商行林進華，加以行使；林進華再以五十三萬元賣予不知情
之連慶國。上訴人復意圖為自己不法之所有，於八十五年十一月十三日上午八時許，
在新竹市○區○○○路四十九巷旁，竊取胡國良所有三陽喜美ＪＧ－八四四五號小客
車。因在同年十一月初，修理張秀滿所有同款式之ＬＭ－六○九五號小客車。竟基於
同一偽造私文書之概括犯意，於八十五年十一月下旬在新竹市某不詳地點，將ＪＧ－
八四四五號小客車之引擎號碼A3T01395、車身號碼2I0-0356號部分切割下來，改焊上
ＬＭ－六０九五號小客車之引擎號碼VAAA02428 、車身號碼4J0-0241號，並將ＬＭ－
六○九五號車牌改懸在ＪＧ－八四四五號小客車上後，於八十五年十二月一日或二日
，以二十五萬元之代價賣予不知情之林正宗，而加以行使，足以生損害於蔣志明、胡
國良、監理單位對車籍資料管理之正確性及製造廠商之信譽等情。因而撤銷第一審判
決，改判論處上訴人連續行使偽造私文書，足以生損害於公眾及他人罪刑，固非無見
。
惟查：(一)犯罪事實應依證據認定之，無證據不得推定其犯罪事實，刑事訴訟法第一百
五十四條定有明文。所謂認定犯罪事實之證據，係指足以認定被告確有犯罪行為之積
極證據而言，該項證據自須適合於被告犯罪事實之認定，始得採為斷罪資料。本件原
判決認定上訴人將竊自蔣自明所有ＬＶ－二一九二號小客車之引擎號碼予以切割，另
焊上ＬＥ－五六二八號小客車之引擎號碼；及將竊自胡國良所有ＪＧ－八四四五號小
客車之引擎號碼及車身號碼予以切割，改焊上ＬＭ－六○九五號小客車之引擎號碼及
車身號碼，偽造車體後出售。惟就上訴人切割偽造ＬＶ－二一九二號及ＪＧ－八四四
五號小客車引擎號碼、車身號碼之事實，則未敘明其憑以認定之證據及理由，徒引用
第一審判決書記載之理由並補充其理由，泛謂上訴人於警訊先則供稱ＬＥ－五六二八
號小客車係其購買材料修理，嗣知李育壽死亡，即推諉為李育壽修理；而上訴人有多
年之修車經驗，豈有反求無此經驗之李育壽代為修車之理。並泛謂林正宗駕駛之小客
車係將張秀滿所有ＬＭ－六○九五號小客車，拼裝胡國良失竊之ＪＧ－八四四五號小
客車車體使用，引擎及車身號碼均已更換，上訴人顯以「移花接木」之方式拼裝後販
售圖利云云，據以推定上訴人偽造引擎號碼及車身號碼，自有認定事實不依證據之違
法。(二)當事人在審判期日前，或審判期日，聲請調查之證據，如法院未予調查，又未
認其無調查之必要，以裁定駁回之；或雖經調查，其所得如何不足取採，亦未於判決
理由內予以說明，其所踐行之訴訟程序，自難謂非違法。本件上訴人於原審辯稱上開
小客車之引擎號碼及車身號碼是否確經切割重焊，尚有疑義，請求由生產該小客車之
廠商鑑定（見原審卷第二五頁反面) 。乃原審未送鑑定，亦未說明不予鑑定之理由，
更未敘明如何認定上開小客車之引擎號碼及車身號碼業經切割重焊之理由，已難謂適
法。又原判決依憑張秀滿在警訊中之陳述，認定上訴人修理張秀滿所有ＬＭ－六○九
五號小客車。惟張秀滿於原審證稱不認識上訴人，其所有之小客車係賣給張義淞等語
（見原審卷第三九頁) ，與警訊中為不同之陳述。究竟何者為實在，此與判斷上訴人
有無偽造胡國良所有ＪＧ－八四四五號小客車之引擎號碼及車身號碼，至有關係。原
審既已傳喚張秀滿到庭訊問，但未斟酌其證言，復未說明不予採納之理由，亦有可議
。以上情形，或為上訴意旨指摘所及，或為本院得依職權調查之事項。原判決既有違
誤，應認有撤銷發回更審之原因。又原判決認定上訴人竊取蔣自明、胡國良小客車部
分，因與行使偽造私文書部分有牽連犯之裁判上一罪關係，應併予發回。另台灣新竹
地方法院檢察署以上訴人另涉嫌竊盜等罪，函送本院併辦部分 (八十七年度偵字第二
○四五、二五二二、八二七八號) ，與本件有無裁判上一罪關係，是否為起訴效力所
及，於更審時，宜注意一併斟酌。
據上論結，應依刑事訴訟法第三百九十七條、第四百零一條，判決如主文。
中      華      民      國    八十八    年      六      月    二十四    日
                              最高法院刑事第十一庭
                                  審判長法官  陳  炳  煌
                                        法官  陳  正  庸
                                        法官  陳  世  雄
                                        法官  陳  東  誥
                                        法官  張  春  福
      右正本證明與原本無異
                                              書  記  官
中      華      民      國    八十八    年      六      月    二十八    日
